臺灣高雄地方法院刑事判決　　　　　　 110年度金訴字第88號
公　訴　人　臺灣高雄地方檢察署檢察官
被　　　告　曾宥桓





上列被告因詐欺等案件，經檢察官提起公訴（110 年度偵字第31
64號），因被告於準備程序進行中，就被訴事實為有罪之陳述，
經受命法官告知簡式審判程序之旨，並聽取被告與公訴人之意見
後，由本院合議庭裁定由受命法官獨任依簡式審判程序審理，判
決如下：
    主    文
丙○○犯三人以上共同詐欺取財罪，處有期徒刑壹年肆月。未扣
案犯罪所得新臺幣參佰元沒收，於全部或一部不能沒收或不宜執
行沒收時，追徵其價額。
    事    實
一、丙○○於民國109 年9 月間，透過朋友介紹而加入自稱「小
    寶」及其他真實姓名年籍不詳之成年人所屬，以實施詐術為
    手段之詐騙集團（參與犯罪組織部分業據檢察官先行起訴並
    經臺灣橋頭地方法院判處罪刑），擔任提領詐欺款項之車手
    工作，而與「小寶」及其他真實姓名年籍不詳之詐騙集團成
    年成員共同意圖為自己不法之所有，基於3 人以上共同詐欺
    取財、洗錢之犯意聯絡，先由其他真實姓名年籍不詳之成年
    成員，於109 年9 月14日下午1 時30分許，佯裝係潘晉維友
    人「湘婷」，以LINE通訊軟體撥打電話與潘晉維，對其佯稱
    ：急需借款云云，致潘晉維陷於錯誤，而於同日下午2 時28
    分許，持其女乙○名下中華郵政豐原郵局000-000000000000
    00號帳戶之提款卡，至苗栗縣○○鎮○○路0號「全家超商-
    苑裡新興店」以自動提款機轉帳新臺幣（下同）3萬元至林
    于真（另經警偵辦中)名下國泰世華商業銀行000-00000000
    0000號帳戶。再由丙○○依「小寶」之指示，於同日下午2
    時58分許，持林于真上開帳戶之提款卡，至高雄市○○區○
    ○路00號「全家超商-清華店」，以自動提款機提領3萬元，
    並將所提領之款項於同日下午某時許，在其位於高雄市○○
    區○○○○街00號11樓住處外，悉數交與「小寶」，再由「
    小寶」層層上繳轉交，藉此創造資金軌跡之斷點，而以此迂
    迴層轉之方式隱匿詐欺犯罪所得之去向，丙○○則取得提款
    金額1％即300元之報酬。
二、案經乙○訴由高雄市政府警察局三民第二分局報告臺灣高雄
    地方檢察署（下稱高雄地檢署）檢察官偵查起訴。
    理    由
壹、程序事項
    除被告所犯為死刑、無期徒刑、最輕本刑為3 年以上有期徒
    刑之罪或高等法院管轄第一審案件者外，於前條第1 項程序
    進行中，被告先就被訴事實為有罪之陳述時，審判長得告知
    被告簡式審判程序之旨，並聽取當事人、代理人、辯護人及
    輔佐人之意見後，裁定進行簡式審判程序，刑事訴訟法第27
    3 條之1 第1 項定有明文。本案被告丙○○（下稱被告）所
    犯屬法定刑為死刑、無期徒刑、最輕本刑為3 年以上有期徒
    刑以外之罪，被告於準備程序時就被訴事實為有罪之陳述，
    經告知簡式審判程序要旨並聽取當事人意見，經被告同意適
    用簡式審判程序後，本院亦認無不得或不宜改依簡式審判程
    序進行之處，爰依刑事訴訟法第273 條之1 第1 項規定裁定
    進行簡式審判程序，合先敘明。又簡式審判程序之證據調查
    ，依刑事訴訟法第273 條之2 規定，不受同法第159 條第1
    項、第161 條之2 、第161 條之3 、第163 條之1 及第164
    條至第170 條規定之限制，附此說明。
貳、實體事項
一、認定犯罪事實所憑之證據及理由
    訊據被告於偵查及本院審理時就上揭事實均坦承不諱（見偵
    卷第36頁、第69頁、第77頁、第80頁），核與證人乙○警詢
    證述（警卷第23-25 頁）大致相符，並有林于真之帳戶個資
    檢視表（警卷第11頁）、林于真銀行帳戶歷史交易明細表（
    警卷第31頁）、被告指認車牌7888-XD 車主張伯瑋照片（警
    卷第13頁）、乙○之中華郵政股份有限公司客戶基本資料、
    客戶歷史交易清單（警卷第27頁）、詐欺車手提領熱點表（
    警卷第29頁）、監視器畫面擷取照片2 張（警卷第33頁）、
    臺灣橋頭地方法院110 年度審金訴字第27號刑事判決書（院
    卷第107-115 頁）等在卷可佐，堪信被告所為之任意性自白
    確與事實相符，是本件事證已臻明確，被告犯行堪以認定，
    應予依法論科。
二、論罪科刑
  ㈠按刑法第339 條之4 第1 項第2 款以「三人以上共同犯之」
    作為詐欺取財犯罪之加重處罰構成要件，無非係考量多人共
    同行使詐術手段，易使被害人陷於錯誤，其主觀惡性較單一
    個人行使詐術為重，有加重處罰之必要；且本款所謂「三人
    以上共同犯之」，不限於實施共同正犯，尚包含同謀共同正
    犯，此觀增訂此款之立法理由即明。被告參與之加重詐欺取
    財犯行，尚有「小寶」及其他負責以電話行騙之真實姓名年
    籍不詳詐欺集團成員，足見各犯罪階段均屬緊湊相連，並由
    3 人以上縝密分工而為之，相互為用，方能完成前揭詐欺犯
    罪。
  ㈡次按洗錢防制法第2 條規定：「本法所稱洗錢，指下列行為
    ：一、意圖掩飾或隱匿特定犯罪所得來源，或使他人逃避刑
    事追訴，而移轉或變更特定犯罪所得。二、掩飾或隱匿特定
    犯罪所得之本質、來源、去向、所在、所有權、處分權或其
    他權益者。三、收受、持有或使用他人之特定犯罪所得。」
    如詐騙集團向被害人施用詐術後，為隱匿其詐欺所得財物之
    去向，而令被害人將其款項轉入該集團所持有、使用之人頭
    帳戶，並由該集團所屬之車手前往提領詐欺所得款項得逞，
    檢察官如能證明該帳戶內之資金係本案詐欺之特定犯罪所得
    ，即已該當於新法第14條第1 項之一般洗錢罪。另過去實務
    認為，行為人對犯特定犯罪所得之財物或利益作直接使用或
    消費之處分行為，或僅將自己犯罪所得財物交予其他共同正
    犯，祇屬犯罪後處分贓物之行為，非本條例所規範之洗錢行
    為，惟依新法規定，倘行為人意圖掩飾或隱匿特定犯罪所得
    來源，而將特定犯罪所得直接消費處分，甚或交予其他共同
    正犯，而由共同正犯以虛假交易外觀掩飾不法金流移動，即
    難認單純犯罪後處分贓物之行為，應仍構成新法第2 條第1
    款或2 款之洗錢行為（最高法院108 年度台上字第1744號判
    決意旨參照）。經查，被告、「小寶」與其所屬詐欺集團其
    他成員所為之詐欺犯行，使告訴人陷於錯誤而將款項匯入該
    集團帳控之人頭帳戶後，由被告持該人頭帳戶提款卡提領款
    項後，將該等款項轉交上手「小寶」，以隱匿渠等詐欺所得
    去向，業如前述，所為已切斷資金與當初犯罪行為之關聯性
    ，隱匿犯罪行為或該資金不法來源或本質，使偵查機關無法
    藉由資金之流向追查犯罪者，揆諸前開說明，核與洗錢防制
    法第14條第1 項一般洗錢罪之要件相合。
  ㈢核被告所為，係犯刑法第339 條之4 第1 項第2 款之三人以
    上共同詐欺取財罪、洗錢防制法第14條第1 項之洗錢罪。被
    告、「小寶」與其等所屬之詐欺集團成員，就上開犯行，有
    犯意聯絡及行為分擔，應論以共同正犯。被告本件犯行係以
    一行為同時觸犯三人以上共同詐欺取財罪、一般洗錢罪，為
    想像競合犯，應依刑法第55條前段規定從一重之三人以上共
    同詐欺取財罪處斷。
  ㈣按一行為而觸犯數罪名之想像競合犯，係指行為人以一行為
    ，而侵害數個相同或不同之法益，具備數個犯罪構成要件，
    為充分保護被害法益，避免評價不足，乃就行為所該當之數
    個構成要件分別加以評價，而論以數罪。但因行為人祗有單
    一行為，較諸數個犯罪行為之侵害性為輕，揆諸「一行為不
    二罰」之原則，法律乃規定「從一重處斷」即為已足，為科
    刑上或裁判上一罪。由於想像競合犯在本質上為數罪，行為
    所該當之多數不法構成要件，均有其獨立之不法及罪責內涵
    ，因此法院於判決內，仍應將其所犯數罪之罪名，不論輕重
    ，同時並列，不得僅論以重罪，置輕罪於不顧；而於決定處
    斷刑時，各罪之不法及罪責內涵，亦應一併評價，並在最重
    罪名之法定刑度內，量處適當之刑，且不得科以較輕罪名所
    定最輕本刑以下之刑，觀諸刑法第55條規定即明。於刑事立
    法上，針對特定犯罪行為刑事制裁依據之刑法（含特別刑法
    ）條款，乃是就具體之犯罪事實，經過類型化、抽象化與條
    文化而成。是刑法（含特別刑法）所規定之各種犯罪，均有
    符合其構成要件之犯罪事實。想像競合犯，於本質上既係數
    罪，則不論行為人係以完全或局部重疊之一行為所犯，其所
    成立數罪之犯罪事實，仍各自獨立存在，並非不能分割（最
    高法院108 年度台上字第3563號判決意旨參照）。且想像競
    合犯之處斷刑，本質上係「刑之合併」。其所謂從一重處斷
    ，乃將想像競合犯組成之評價上數罪，合併為科刑一罪，其
    所對應之刑罰，亦合併其評價上數罪之數法定刑，而為一個
    處斷刑。易言之，想像競合犯侵害數法益者皆成立犯罪，論
    罪時必須輕、重罪併舉論述，同時宣告所犯各罪名，包括各
    罪有無加重、減免其刑之情形，亦應說明論列，量刑時併衡
    酌輕罪部分量刑事由，評價始為充足，然後依刑法第55條前
    段規定「從一重處斷」，非謂對於其餘各罪可置而不論。因
    此，法院決定處斷刑時，雖以其中最重罪名之法定刑，做為
    裁量之準據，惟於裁量其輕重時，仍應將輕罪合併評價在內
    （最高法院108 年度台上字第4405、4408號判決意旨參照）
    。而犯洗錢防制法第14、15條之罪，在偵查或審判中自白者
    ，減輕其刑，洗錢防制法第16條第2 項有所明定。被告於偵
    查及審判中既自白其涉有一般洗錢之犯行，即應適用洗錢防
    制法第16條第2 項減輕其刑，縱因想像競合之故，而如前所
    述從一重以三人以上共同詐欺取財罪處斷，惟揆諸前開判決
    意旨，本院仍應將前開一般洗錢罪經減輕其刑之情形評價在
    內，於量刑併予審酌。
  ㈤爰依據行為人之責任為基礎，審酌被告正值青壯，不思合法
    途徑或覓得正當職業獲取所需，竟與詐欺集團成員共犯本案
    加重詐欺取財犯行，影響社會治安及正常交易秩序，漠視他
    人財產法益，不僅造成執法機關不易查緝犯罪行為人，亦將
    使告訴人求償困難，更助長社會犯罪風氣，破壞人際往來之
    信任感，所為殊值非難，復考量被告犯後坦承犯行，且合於
    洗錢防制法第16條第2 項所定減輕其刑事由，業如前述，惟
    迄今尚未與告訴人和解，未能實際填補告訴人所受損害，暨
    考量其於本案犯行中係擔任提領款項之車手之工作，及其因
    本案犯行獲取300 元之報酬，兼酌以被告自述高中肄業之教
    育程度，從事泥水工為業，已婚，育有一位未成年子女（見
    院卷第103頁）等一切情狀，量處如主文所示之刑。
參、沒收部分
    按犯罪所得，屬於犯罪行為人者，沒收之；前2 項之沒收，
    於全部或一部不能沒收或不宜執行沒收時，追徵其價額，刑
    法第38條之1 第1 項本文及第3 項分別定有明文。經查，被
    告就本案犯行實際所獲取之報酬為300 元乙節，業據被告供
    述在卷（見院卷第102 頁），該犯罪所得雖未經扣案，仍應
    依上開規定宣告沒收，並於全部或一部不能沒收或不宜執行
    沒收時，追徵其價額。
據上論斷，應依刑事訴訟法第273 條之1 第1 項、第299 條第1
項前段，判決如主文。
本案經檢察官甲○○提起公訴，檢察官劉淑慧到庭執行職務。
中    華    民    國   110    年    10    月    28    日
                  刑事第一庭  法  官  賴建旭
以上正本證明與原本無異。
如不服本判決應於收受送達後20日內向本院提出上訴書狀，並應
敘述具體理由；其未敘述上訴之理由者，應於上訴期間屆滿後20
日內向本院補提理由書（均須按他造當事人之人數附繕本）「切
勿逕送上級法院」。
告訴人或被害人如不服判決，應備理由具狀向檢察官請求上訴，
上訴期間之計算，以檢察官收受判決正本之日起算。
因疫情而遲誤不變期間，得向法院聲請回復原狀。
中    華    民    國   110    年    10    月    28    日
                              書記官  陳雅惠
┌──────────────────────────┐
│《卷宗目錄》                                        │
│高市警三二分偵字第11070060200 號（警卷）            │
│110 年度偵字第3164號（偵卷）                        │
│110 年度審金訴字第59號（審金訴卷）                  │
│110 年度金訴字第88號（院卷）                        │
└──────────────────────────┘
附錄本案論罪科刑法條：
洗錢防制法第14條
有第二條各款所列洗錢行為者，處7 年以下有期徒刑，併科新臺
幣5 百萬元以下罰金。
前項之未遂犯罰之。
前二項情形，不得科以超過其特定犯罪所定最重本刑之刑。
 
中華民國刑法第339條之4
犯第339 條詐欺罪而有下列情形之一者，處1 年以上7 年以下有
期徒刑，得併科1 百萬元以下罰金：
一、冒用政府機關或公務員名義犯之。
二、三人以上共同犯之。
三、以廣播電視、電子通訊、網際網路或其他媒體等傳播工具，
    對公眾散布而犯之。
前項之未遂犯罰之。